臺灣高等法院高雄分院刑事裁定　　　　100年度毒抗字第125號
抗　告　人
即　被　告　郭正利
上列抗告人因聲請觀察勒戒案件，不服臺灣高雄地方法院中華民
國100 年9 月14日裁定（100 年度毒聲字第995 號），提起抗告
，本院裁定如下：
    主  文
抗告駁回。
    理  由
一、抗告意旨略以：(一)法務部調查局100 年8 月22日調科壹字第
    10000473210 號鑑定書無法證實抗告人即被告郭正利（下稱
    被告）係多次、長期施用毒品，因毛髮檢測存在許多個別性
    差異，其數據解釋上無法像尿液檢驗如此明確，抗告人因留
    平頭，檢測採集之毛髮長度、塗抹大量髮膠，是否影響判定
    結果，且毛髮外部污染通常發生在燃放毒品誤槳場所中或周
    遭有人使用煙吸類毒品，均會影響毛髮檢測毒品之正確性，
    此有吳雅雪、林克亮等學者文章可稽，抗告人在100 年3 或
    4 月及6 月出國時曾至夜店喝酒，亦有可能遭受外部污染，
    上開鑑定書是否排除該因素。另毛髮檢驗估算吸毒時間通常
    只能以月計算，上開鑑定書未明示係於抗告人之毛髮幾公分
    處驗出二級毒品反應，故是否有可能係同一次行為，亦即可
    能係抗告人在7 月間誤食所致。此外，俗稱搖頭丸之MDMA，
    其主要成分係3,4-亞甲基雙氧甲基安非他命，通常會因製作
    而伴隨如甲基安非他命、MDEA或K 他命等不同成分，然毛髮
    檢驗時是否必然會出現其他成分？且抗告人100 年7 月18日
    誤食之藥丸，如檢驗無誤應係誤食MDMA，抗告人從未施用他
    種毒品，故此檢驗結果，是否係因其伴隨不同成分而造成。
    (二)證人王書洛之證述為何，抗告人並不知悉亦未與之對質、
    踐行詰問程序，且通訊監察譯文亦未提示予抗告人表示意見
    ，均係審判外陳述，不得採為論罪科刑之依據。(三)聲請意旨
    原就扣案物品陳明為「扣有MDMA 1顆、『氯』安非他命1 顆
    及愷他命0.901 公克」，後更正為『甲基安他命』，因一般
    安非他命係結晶狀如砂糖般，與MDMA外型如藥丸以顆粒狀不
    同，且『對氯』安非他命係非管制藥品，今抗告人所持之物
    係『氯』安非他命、『對氯』安非他命或甲基安非他命，攸
    關抗告人是否成立犯罪，聲請人以誤繕為由聲請更正，原裁
    定亦同意更正，實難甘服。綜上，抗告人確係100 年7 月18
    日誤食二級毒品，惟抗告人當時確實不知該藥品非安眠藥且
    含有二級毒品成分，並無吸食第二級毒品之犯意，原裁定之
    認定顯屬有誤，因而提起抗告請求撤銷原審裁定云云。
二、聲請意旨略以，被告郭正利基於施用第二級毒品MDMA及甲基
    安非他命之犯意，先於(1)100 年6 月25日某時許，在高雄市
    國賓大飯店內有施用第二級毒品甲基安非他命及MDMA各1 次
    ；(2)100 年6 月25日至同年7 月19日止某日在不詳地點施用
    第二級毒品甲基安非他命1 次。另於(3)100 年6 月25日後至
    100 年7 月19日前某日在不詳地點施用甲基安非他命1 次。
    復於(4)100 年7 月20日警詢採尿時回溯24小時內之某時許，
    施用第三級毒品愷他命1 次。嗣於100 年7 月20日凌晨零時
    26分許，高雄憲兵隊持搜索票至高雄市國賓大飯店1237號房
    內查獲，扣得MDMA1 顆、甲基安非他命1 顆（聲請書誤載為
    氯安非他命）及愷他命淨重0.901 公克，並採集被告尿液，
    復於100 年8 月3 日經被告同意採集毛髮查獲上情。
三、按犯毒品危害防制條例第10條之罪者，檢察官應聲請法院裁
    定，或少年法院（地方法院少年法庭）應先裁定，令被告或
    少年入勒戒處所觀察、勒戒，其期間不得逾2 月，毒品危害
    防制條例第20條第1 項定有明文。而經行政院衛生署認可之
    檢驗機構採用氣相層析質譜儀分析法進行毒品之確認檢驗者
    ，均不致產生偽陽性反應，有行政院衛生署管制藥品管理局
    民國92年7 月23日管檢字第0920005609號函文參照。
四、經查：
  (一)被告郭正利固否認其先後於(1)100 年6 月25日某時許，在高
    雄市國賓大飯店內有施用第二級毒品甲基安非他命及MDMA各
    1 次；(2)100 年6 月25日至同年7 月19日止某日有施用第二
    級毒品甲基安非他命1 次等犯行，而僅坦承伊於同年7 月18
    日某時許有施用第二級毒品MDMA 1次之事實，並辯稱係誤食
    云云。惟查，聲請人於同年8 月3 日徵得被告郭正利同意採
    集之毛髮，經送法務部調查局依氣相層析質譜法確認檢驗結
    果，距髮根0-1 公分處及1-2 公分處，均呈甲基安非他命及
    MDMA陽性反應，有該局100 年8 月22日調科壹字第10000473
    210 號鑑定書1 紙在卷可憑，自可排除偽陽性反應產生之可
    能。參以頭髮平均生長速度為每月0.8-1.4 公分，被告於距
    髮根約0-2 公分前後段處均有毒品反應，再佐以被告已自承
    於100 年7 月18日曾「誤食」第二級毒品，而被告於100 年
    7 月20日凌晨0 時26分經搜索扣得之藥物，經送檢驗後，亦
    各檢出MDMA、甲基安非他命（聲請書載為氯甲基安非他命顯
    為誤繕）及愷他命，此有高雄市立凱旋醫院100 年8 月22日
    濫用藥物成品檢驗鑑定書在卷可查，足見被告於100 年8 月
    3 日檢驗前1 或2 月內確有施用第二級毒品甲基安非他命、
    MDMA之犯行無誤。
  (二)抗告意旨雖以前詞置辯，惟查：本案頭髮檢體於分段檢驗前
    ，均以二氯甲烷溶劑震盪清洗1 分鐘共2 次，以排除外部污
    染；再本案前經鑑定結果，「距髮根0-1 公分區段」檢出之
    各毒品代謝物濃度分別為安非他命0.18ng/mg 、甲基安非他
    命0.40ng/mg 、MDA0.50ng/mg、MDMA7.91ng/mg ；「距髮根
    1-2 公分區段」檢出之各毒品代謝物濃度分別為安非他命0.
    14ng/mg 、甲基安非他命0.30ng/mg 、MDA0.43ng/mg、MDMA
    6.32ng/mg ，因「距髮根0-1 公分區段」檢出之毒品代謝物
    濃度均高於「距髮根1-2 公分區段」。研判本案嫌疑人至少
    施用甲基安非他命、MDMA2 次以上，此經本院函詢明確，有
    法務部調查局100 年10月19日調科壹字第10000544650 號在
    卷可查，則被告空言辯稱誤食摻有毒品之藥物始被檢驗出陽
    性反應云云，實不足採信。況且藥物種類繁多，其濫用甚至
    對人體有不利影響，被告為智識健全之成年人，豈有不明究
    理隨意服用之理，此項辯解，亦悖常理，毫無足取。至檢察
    官所援引證人王書洛之證述，因本案事證已經明確，尚無斟
    酌之必要，併此指明。是以，被告郭正利確有施用第二級毒
    品甲基安非他命及MDMA之犯行至明。聲請人聲請裁定准予送
    被告觀察勒戒，確於法有據。
五、至被告郭正利施用第三級毒品愷他命犯行，經送法務部調查
    局依氣相層析質譜法確認檢驗結果，確呈愷他命陽性反應之
    情，固有該局100 年8 月22日調科壹字第10000473210 號鑑
    定書在卷可參。惟按令入勒戒處所施以觀察、勒戒之對象係
    施用第一級毒品、第二級毒品之行為人，被告郭正利上開施
    用第三級毒品愷他命之犯行，既非施用第一級毒品，亦非施
    用第二級毒品，本院即不得遽將被告郭正利此次施用愷他命
    之犯行一併裁定令入勒戒處所施以觀察、勒戒。是聲請人併
    予對被告郭正利上開施用第三級毒品愷他命之事實聲請觀察
    勒戒，並無理由。
六、綜上所陳，原裁定就被告施用第二級毒品部分，據以准許本
    件聲請，於法洵屬有據，並駁回其餘聲請，核無違誤，被告
    空言提起本件抗告，並無理由，應予駁回。
七、據上論結，應依刑事訴訟法第412 條，裁定如主文。
中    華    民    國   100    年    10    月    21    日
                  刑事第七庭    審判長法  官  莊飛宗
                                      法  官  謝宏宗
                                      法  官  蔡廣昇
以上正本證明與原本無異。
不得再抗告。
中    華    民    國   100    年    10    月    24    日
                                      書記官  施耀程